【裁判字號】    95,訴,1318
【裁判日期】    950630
【裁判案由】    清償借款
【裁判全文】
臺灣高雄地方法院民事判決              95年度訴字第1318號
原      告  中央信託局股份有限公司高雄分公司
法定代理人  戊○○
訴訟代理人  甲○○
            乙○○
被      告  丁○○○○○○
            丙○○
當事人間請求清償借款事件，本院於民國95年6 月30日言詞辯論
終結，判決如下：
    主  文
被告應連帶給付原告新臺幣伍拾肆萬伍仟玖佰參拾元，及自民國
九十四年十一月二十九日起至清償日止，按週年利率百分之七點
四七計算之利息，暨自民國九十四年十二月三十日起至清償日止
，其逾期在六個月以內者，按上開利率百分之十，逾期超過六個
月者，按上開利率百分之二十計算之違約金。
訴訟費用由被告連帶負擔。
    事實及理由
一、原告主張：被告詹圳豐（原名詹益忠）於民國92年5 月28日
    邀同被告曾  聖為連帶保證人，向原告借款新臺幣（下同）
    800,000 元，雙方約定借款期間自92年5 月29日起至99年5
    月29日止，共計7 年，償還方式為自借款撥付之次月起分84
    期，按年金法計算，按月攤還本息，並於每月29日以前如數
    繳付。利率則按原告公告之定儲利率指數機動調整，並加週
    年利率百分之2.31計算，且自調整後之第1 個繳款日起，按
    調整後之週年利率計算之，而借款未依約清償本息時，按逾
    期當時原告基準放款利率再加百分之4 計算利息。並約定如
    有1 期未能如期攤還時，借款人即喪失一切期限及分期償還
    之利益。且逾期在6 個月內者，按上開利率百分之10，超過
    6 個月者，按上開利率百分之20加計違約金。詎被告詹圳豐
    僅繳納上開借款之本金及利息至94年11月28日，自94年11月
    29 日 起即未再繳納，依約所負債務視為全部到期，迄今仍
    有如主文第1 項所示之本金、利息及違約金，尚未清償。爰
    依消費借貸及連帶保證之法律關係，提起本訴。並聲明：求
    為判決如主文所示。
二、被告詹圳豐辯稱：依目前收入狀況，無法清償等語。並聲明
    ：求為判決駁回原告之訴。
三、被告曾  聖辯以：原告之請求並無理由等語。並聲明：求為
    判決駁回原告之訴。
四、原告主張之事實，業據其提出與所述相符之消費性借款契約
    、貸款清償查詢、中央信託局北高雄分局放款帳卡明細列印
    處理、中央信託局定儲利率指數變動表、中央信託局基準放
    款利率變動表等影本各1 份為證，被告就原告主張之事實，
    於言詞辯論時不爭執，依民事訴訟法第280 條第1 項之規定
    ，視同自認，原告此主張之事實，堪信為真正。
五、按稱消費借貸者，謂當事人一方移轉金錢或其他代替物之所
    有權於他方，而約定他方以種類品質、數量相同之物返還之
    契約；借用人應於約定期限內，返還與借用物種類、品質、
    數量相同之物；遲延之債務，以支付金錢為標的者，債權人
    得請求依法定利率計算之遲延利息，但約定利率較高者，仍
    從其約定利率；當事人得約定債務人於債務不履行時，應支
    付違約金，民法第474 條第1 項、第478 條前段、第233 條
    第1 項、第250 條第1 項分別定有明文。次按，稱保證者，
    謂當事人約定，一方於他方之債務人不履行債務時，由其代
    負履行責任之契約；保證債務，除契約另有訂定外，包含主
    債務之利息、違約金、損害賠償及其他從屬於主債務之負擔
    ，民法第739 條、第740 條亦有明文。又按，保證債務之所
    謂連帶，係指保證人與主債務人負同一債務，對於債權人各
    負全部給付之責任者而言，此就民法第272 條第1 項規定連
    帶債務之文義參照觀之甚明（最高法院45年臺上字第1426號
    判例參照）。查本件被告詹圳豐因未能依約如期攤還上開借
    款之本息，依其與原告間之約定，全部債務視為到期，揆諸
    前開規定，自應清償積欠之本金、利息及違約金，而被告曾
      聖為被告詹圳豐前開借款之連帶保證人，依上開規定及說
    明，亦應就上述借款，與被告詹圳豐負連帶清償之責任。被
    告詹圳豐雖辯稱：依目前收入狀況，無法清償云云，被告曾
      聖亦辯以：原告之請求並無理由云云。惟查，債務人無為
    一部清償或緩期清償之權利，民法第318 條第1 項定有明文
    ，被告詹圳豐自不得以無法清償，據為一部清償或緩期清償
    之理由，被告詹圳豐所辯，自不足採，被告曾  聖並未指出
    原告之請求有何並無理由之處，其空言辯稱：原告之請求並
    無理由云云，亦無足取。從而，原告依消費借貸及連帶保證
    之法律關係，請求被告連帶給付如主文第1 項所示之本金、
    利息及違約金，洵屬有據，應予准許。
六、據上論結，本件原告之訴為有理由，依民事訴訟法第385 條
    第1 項前段、第85條第2 項，判決如主文。
中    華    民    國    95    年    6     月    30    日
                  民事第二庭  法  官  伍逸康
以上正本證明與原本無異。
如不服本判決，應於送達後20日內，向本院提出上訴狀並表明上
訴理由，如於本判決宣示後送達前提起上訴者，應於判決送達後
10日內補提上訴理由書（須附繕本）。
中    華    民    國    95    年    6     月    30    日
                              書記官  林雯琪


司法院資訊處製作；財團法人民間司法改革基金會備份。
